# 求助陈版主：出租//试用的产品如何核算

提问人：LF2019 时间：2020-12-02 10:33:09
拟IPO企业主营专业性比较强的测量仪器，基本都需要样机先提供给客户试用，客户觉得满意后，再决定是否购买（可以买样机也可以买新机，两者功能完全一样，样机比较便宜）或者租用。试用时长是 60 天以内，有需要可以续用，都是免费试用。每次租用时长一般是1-2个月，客户有需要会续租。如果客户试用完不购买也不租用，公司会拿回样机或者给下一个客户试用。从而导致一台样机的的业务状态有可能是：免费试用、出租或者实现销售。由于行业性质，公司只要出了新产品，就基本需要提供样机给客户试用，根据历史经验，试用/出租的样机最后转销售的比例比较高，占30%左右。 根据《企业会计准则第 1 号——存货》规定，存货的定义是“企业在日常活动中持有以备出售的产成品或商品、处在生产过程中的在产品、在生产过程或提供劳务过程中耗用的材料和物料等”。 《企业会计准则第 4 号——固定资产》规定，固定资产的定义是“为生产商品、提供劳务、出租或经营管理而持有的、使用寿命超过一个会计年度的有形资产”。 项目组讨论： 观点 1 不管是试用还是出租，都通过存货核算。 优点：从实质上来讲，公司对于仪器所持有的目的是出售为主，在无法完成出售的情况下，短期出租用带来收益，但最终能够出售的时候还是会对外销售。持有目的来看是以出售为主，比较符合公司实际业务情况。 缺点：但这样会导致出租的收入没有成本，因此存货无法摊销，只能计提跌价至资产减值损失。且存货出租不符合企业会计准则对存货的定义。 观点 2 只要涉及出租的样机，都通过固定资产核算；不涉及出租的样机，通过存货核算。 优点：满足企业会计准则对固定资产和存货定义的要求。出租收入可以通过固定资产摊销匹配租赁成本。 缺点： 一旦确认固定资产，后期转销售会形成大额的资产处置收益，扣非利润下降，确认资产处置收益也不符合企业实际情况。由于仪器的试用和租赁是共用的，因此会存在拿去给客户试用的样机里面，有一部分仪器是通过固定资产核算计提了折旧，另一部分仪器是通过存货核算，导致相同业务核算口径不一致。 观点 3 全部样机都通过固定资产核算，不管是试用的还是出租的。 优点：满足企业会计准则对于固定资产和存货定义的要求。相同业务核算口径一致。租赁收入成本能够通过摊销进行匹配。 缺点：由于固定资产不能再转回存货，一旦仪器开始出售，则会产生大额资产处置收益，从而较大得影响了扣非利润。且财务报表不能真实反映客户经营成果。
问题 1 ：请问哪个方案比较合适？有无更合理的方案？ 问题 2 ：出租存货是否符合企业会计准则要求？如果符合，如果通过存货确定出租收入的成本？有无案例支撑？ 问题 3 ：固定资产转回存货是否有可操作性谢谢！

回答人：chenyiwei
如果最终的目的是出售，但基于行业特性，可能会在出售前短期出租（不超过 1 年），则仍可以作为存货核算。此时对出租商品的核算可参照房地产企业对出售前短期出租的开发产品的核算，为了与租金收入配比，也需要对存货成本按照其预计使用寿命进行摊销。这种模式下的存货最终出售时可以确认收入和成本。
对于预期较长时间用于出租的产品，也可以采用方法 2 。此时可以对照非经常性损益的定义和基本特征，合理解释后续的资产处置损益是否属于非经常性损益。